【裁判字號】    97,交簡上,15
【裁判日期】    970715
【裁判案由】    公共危險
【裁判全文】
臺灣苗栗地方法院刑事判決            97年度交簡上字第15號
上  訴  人  臺灣苗栗地方法院檢察署檢察官
被      告  甲○○
上列上訴人因被告公共危險案件，不服本院簡易庭中華民國97年
5 月7 日97年度苗交簡字第262 號第一審判決（聲請簡易判決處
刑案號：97年度偵字第1378號），提起上訴，本院管轄之第二審
合議庭判決如下：
    主      文
原判決撤銷。
甲○○犯不能安全駕駛動力交通工具罪，處拘役伍拾日，如易科
罰金，以新臺幣壹仟元折算壹日。
    事實
一、甲○○於民國97年3 月4 日中午12時許起至14時許止，在位
    於苗栗縣頭份鎮後庄里之友人住處飲用玉泉清酒1 瓶後，明
    知無法安全駕駛動力交通工具，仍騎車號IHV－148號重型機
    車，欲返回其位於苗栗縣三灣鄉銅鏡村8 鄰大銅鑼圈98號之
    住處。嗣於同日14時30分許，行經苗栗縣頭份鎮○○路189
    號前，因蛇行駕駛，為警攔查，而發現其有飲酒現象，經測
    試其呼氣酒精濃度值為每公升1.83毫克而查獲。
二、案經苗栗縣警察局頭份分局報告臺灣苗栗地方法院檢察署檢
    察官偵查聲請簡易判決處刑。
    理由
一、按被告以外之人於審判外之言詞或書面陳述，除法律有規定
    者外，不得作為證據，刑事訴訟法第159 條第1 項固有明定
    。惟被告以外之人於審判外之陳述，雖不符同法第159 條之
    1 至之4 規定，但經當事人於審判程序同意作為證據，法院
    審酌該言詞陳述或書面作成時之情況，認為適當者，亦得為
    證據，且當事人、辯護人於法院調查證據時，知有第159 條
    第1 項不得為證據之情形，而未於言詞辯論終結前聲明異議
    者，視為有前項之同意，此亦據刑事訴訟法第159 條之5規
    定甚明。從而，本件認定事實所引用之下列證據，均未據
    當事人聲明異議，自有證據能力。
二、被告甲○○承認在上開時間、地點喝酒後有駕車被查獲之事
    實，然否認係有蛇行之事實，辯稱係在睡覺時被查獲云云，
    惟查，被告係因蛇行而被查獲，有苗栗縣警察局頭份分局頭
    份派出所警員林振民製作之「刑法第185 條之3 案件測試觀
    察紀錄表」記載明確，復經上開警員於警察局時詢問被告，
    有警詢筆錄為憑，被告所辯係酒後駕車在房屋前旁邊睡覺等
    情與事實不符，堪難採信，退步言，縱然被告所所辯屬實，
    亦不影響其犯罪之成立，僅係作為量刑之標準之一，除此之
    外，本件有舉發違反道路交通管理事件通知單影本、酒精測
    試表、生理平衡檢測表等件在卷可資佐證，除被告所辯與事
    實不符，難以採信外，被告其餘部分自白與事實相符，自得
    採為認定之依據。本件事證明確，被告犯行堪予認定。
三、上訴意旨略以：(1)原審以被告甲○○犯不能安全駕駛動力交
    通工具罪，諭知科處罰金新台幣肆萬元之刑責，固符合法律
    規定。且原審判決書亦引用本署聲請簡易處理書載述：因蛇
    行駕駛，為警攔查，而發現其有飲酒現象，經測試其呼氣酒
    精濃度值為每公升1.83MG/DL 等語。(2)惟查：本案被告係第
    一次經警查獲酒後駕駛、並曾駕車蛇行、酒測值達每公升1.
    83毫克，均有原審判決書所附本署檢察官聲請簡易判決書足
    資參照。參酌貴院對相同之犯罪情節，諭知之刑罰：96年
    度苗交簡字第112 號案件判決，該案被告第一經警查獲酒後
    駕駛、肇事未致其他傷亡、被告酒測值為每公升1.04 毫 克
    ，經貴院諭知拘役55日。96年度苗交簡字第111 號案件判
    決，該案被告第一經警查獲酒後駕駛、未肇事、被告酒測值
    為每公升0.76毫克，經貴院諭知拘役48日。96年度苗交簡
    字第153 號案件判決，該案被告第一經警查獲酒後駕駛、肇
    事擦撞護欄、被告酒測值僅為每公升0.57毫克，經貴院諭知
    罰金八萬。其餘諸多類同情節之判決書，實不勝枚舉，惟相
    同情節者，諭知刑度均重於本案之判決刑度。原審復未於判
    決書內載明，本案諭知之刑度顯然輕於前述諸多類同犯行之
    具體理由。本諸平等原則，本案原審所為之量刑，應屬過輕
    ，請撤銷原判決，另就被告刑度，酌予加重。(3)刑罰之制裁
    無非係為發揮一般預防及特別預防之效果，促使民眾遵守法
    律規範，以維護多元社會共同生活的安定，並保障一般民眾
    生命、身體、財產及自由之權益。過於輕度之量刑，則使刑
    罰預防犯罪之效果難以發揮，增加民眾於社會上群體生活時
    ，遭受他人違法行為侵害之風險，法官對個案為量刑時，本
    應審酌各項因素併予參酌，而為衡平之考量。量刑輕，則犯
    罪代價輕，相對社會因犯罪行為而產生之風險則可能因而昇
    高。據法務部統計月報對全國各地方法院檢察署新收違背安
    全駕駛動力交通工具案件 (刑法第185 條之3)統計數據：92
    年度為30 ,341 件、93年度36,679件、94年度40,125件、95
    年度45, 057 件、96年度則為62,407件，從92年度至96年度
    五年間案件成長逾一倍，除造成司法機關之嚴重負擔外，長
    期因量刑過輕所造成刑罰效能不彰之結果，亦使當初寄望賦
    予刑罰，並發揮特別預防效果之立法原意完全喪失。更使一
    般民眾於日常生活時，因酒駕醉車而引發不可預期生命、身
    體及財產權益遭受損害之危險完全未能遏阻。本案之量刑，
    顯然偏輕，未能發揮刑罰特別預防及一般預防之效果，並間
    接增加民眾遭受酒醉駕車侵害之危險，應有不當。(4)綜上所
    述，原判決認事用法尚嫌未洽，爰依刑事訴訟法第455 條之
    1 第1 項提起上訴，請將原判決撤銷，更為適當合法之判決
    。
四、核被告所為，係犯刑法第185 條之3 之公共危險罪。原審以
    被告犯行明確，認被告係犯刑法第185 條之3 服用酒類致不
    能安全駕駛動力交通工具罪，判處罰金40,000元，並諭知易
    服勞役之折算標準，固非無見。惟按刑罰之量定，固屬法院
    自由裁量之職權行使，然刑事審判之量刑，在於實現刑罰權
    之分配的正義，故法院對科刑判決之被告量刑，應符合罪刑
    相當原則，使罰當其罪，以契合人民之法律感情，此所以刑
    法第57條明定科刑時應審酌一切情狀，尤應注意該條所列各
    款情形，以為科刑輕重之標準（最高法院92年度臺上字第
    3268號判決意旨參照）。查被告經測得酒精測試值高1.83毫
    克，可知其飲酒甚多，且有蛇行等危險駕駛行為而為警查獲
    ，其酒後駕車對用路人所生危害至為嚴重，相較於本罪之法
    定刑度為一年以下有期徒刑、拘役或科或併科15萬元以下罰
    金，原審僅判處其罰金40,000 元 ，，顯不符比例原則；又
    為防止處罰機關枉縱或偏頗，道路交通管理處罰條例第92條
    第3 項授權交通部會同內政部訂定「違反道路交通管理事件
    統一裁罰基準及處理細則」及其附件「違反道路交通管理事
    件統一裁罰基準表，以維持裁罰之統一性與全國因違反道路
    交通管理事件受處罰民眾之公平，不因裁決人員不同，而生
    偏頗，寓有避免各監理機關於相同事件恣意為不同裁罰之功
    能（司法院大法官會議解釋第511 號參照）。基準表就不同
    酒測值及違規車種（酒測值部分：濃度超過每公升Ｏ、二
    五亳克以上未滿Ｏ、四亳克或血液中酒精濃度超過百分之○
    ‧○五以上未滿○‧○八，依情節不同，機器腳踏車罰鍰新
    台幣15,000元以上至22,500元，小型車19,500元至27,000
    元，大型車22,500元至30,000元。酒精濃度超過規定標準
    駕駛人其吐氣所含酒精濃度超過每公升Ｏ、四亳克以上未滿
    ○、五五毫克或血液中酒精濃度超過百分之○‧○八以上未
    滿○‧一一，依情節不同，機器腳踏車罰鍰新台幣30,000元
    以上至37,500元，小型車34,500元至42,000元，大型車37,
    500 元至45,000元。酒精濃度超過規定標準公升Ｏ、五五
    亳克以上或血液中酒精濃度超過百分之○‧一一以上依情節
    不同，機器腳踏車罰鍰新台幣45,000元以上至52,500元，小
    型車49,500元至57,500元，大型車52,500元至60,000元。）
    ，其可能衍生危害交通安全之輕重不同，與以罰鍰新台幣1
    萬5 千元至6 萬元不等之規定，其意旨用以彰顯「駕駛大型
    車輛，酒後駕車」，其衍生危害交通全之嚴重，就「駕駛機
    車，酒後駕車」所影響交通安全更甚；又駕駛同一車種，其
    酒測值酒精濃度不同，駕駛人注意力喪失程度亦不相同，其
    衍生交通秩序危害，亦不相同，而亦分別處以不同之罰鍰，
    符合相同事件相同處理，不同事件不同處理之平等原則；刑
    法第18 5條之3 亦因酒後駕車之公共危險案件未見減少，於
    97年1 月2 日修正將法定刑自「處一年以下有期徒刑、拘役
    或三萬元以下罰金」提高到「處一年以下有期徒刑、拘役或
    科或併科十五萬元以下罰金」，因此本件參酌違反道路交通
    管理事件統一裁罰基準表所定不同罰鍰準則，及修正提高罰
    金之立法目的，因認本件被告酒精測試值高達1.83毫克，依
    據行政罰鍰應處45,000元以上至52,500元，而原審量刑新台
    幣40, 000 元稍輕，是檢察官以原審量刑過輕為由提起上訴
    ，非無理由，自應由本院撤銷改判。爰審酌被告飲酒之數量
    、駕駛之交通工具種類、呼氣酒精濃度值、對公眾交通安全
    所生之危害、犯後已坦承犯行，並其素行、生活狀況、智識
    程度等一切情狀，量處如主文第2 項所示之刑，並諭知易科
    罰金之折算標準，以資懲儆。
五、據上論斷，應依刑事訴訟法第455 條之1 第1 項、第3 項、
    第369 條第1 項前段、第364 條、第299 條第1 項前段，刑
    法第185 條之3 、第41條第1 項前段，判決如主文。
本案經檢察官林映姿到庭執行職務
中    華    民    國    97    年    7     月    15    日
                  交通法庭審判長法  官  柳章峰
                                法  官  呂曾達
                                法  官  張珈禎
以上正本證明與原本無異。
本判決不得上訴。
                                書記官  黃雅琦
中    華    民    國    97    年     7    月    15    日
附錄本案論罪科刑法條全文：
中華民國刑法第185 條之3 （重大違背義務致交通危險罪）：
服用毒品、麻醉藥品、酒類或其他相類之物，不能安全駕駛動力
交通工具而駕駛者，處1 年以下有期徒刑、拘役或3 萬元以下罰
金。


司法院資訊處製作；財團法人民間司法改革基金會備份。
